臺灣新竹地方法院刑事判決　　　　　　 99年度簡上字第168號
上　訴　人
即　被　告　彭光顥
上列上訴人即被告因詐欺案件，不服本院竹北簡易庭中華民國99
年8 月31日99年度竹北簡字第335 號第一審簡易判決（聲請簡易
判決處刑書案號：臺灣新竹地方法院檢察署99年度偵字第4527號
），提起上訴，本院管轄之第二審合議庭判決如下：
    主  文
上訴駁回。
彭光顥緩刑貳年。
    事  實
一、彭光顥明知個人金融機構帳戶係攸關個人信用之專用物品，
    一般人毋庸向他人收購或借貸使用，且國內社會常見之犯罪
    集團，經常利用他人之存款帳戶轉帳，以掩飾其等犯罪之不
    法所得，逃避執法人員之查緝，而提供自己之金融帳戶存摺
    及連同密碼之金融卡予陌生人士使用，更常與財產犯罪密切
    相關，可能被犯罪集團所利用，以遂其等犯罪及掩飾其等犯
    罪所得財物或財產上利益之目的，竟仍容任所提供之帳戶可
    能被犯罪集團用以犯罪結果之發生，而基於幫助他人實施詐
    欺犯罪之不確定故意，於民國99年3 月1 日起至同年4 月16
    日間某時，將其於91年7 月2 日向華南商業銀行竹北分行所
    申辦之帳號000000000000號帳戶之提款卡及密碼等資料以每
    週新臺幣（下同）1,000 元至2,000 元之代價，出售予網路
    上結識之某真實姓名年籍不詳之成年男子，並以郵寄方式將
    上開帳戶提款卡及密碼等資料寄至臺南，並在寄送後第1 週
    收到該真實姓名年籍不詳之成年男子2,000 元匯款。嗣該真
    實姓名年籍不詳之成年男子所屬詐騙集團內某成員取得上開
    帳戶資料後，即基於意圖為自己不法所有，於(一)99年4 月16
    日10時30分許，撥打李婷婷之電話，佯裝新竹警察局警官、
    新竹地檢署陳秋涵書記官，謊稱其涉及詐騙案件，要求其將
    帳戶存款匯出供檢警調查，致李婷婷陷於錯誤，而於同日13
    時許，在桃園縣桃園市華南商業銀行桃園分行以無摺存款方
    式，匯入60,000元至彭光顥上開帳戶；於(二)99年4 月16日11
    時許，撥打李妍萱之電話，假冒警察、新竹法院地檢署周明
    賢書記官，謊稱其涉及詐騙案件，要求其將帳戶存款淨空監
    控24小時，致李妍萱陷於錯誤，而於同日14時許，在新北市
    華南商業銀行新泰分行以無摺存款方式，匯入20,000元至彭
    光顥上開帳戶。案經李婷婷、李妍萱察覺受騙報警處理，而
    為警循線查悉上情。
二、案經新竹縣政府警察局竹北分局報請臺灣新竹地方法院檢察
    署檢察官偵查聲請簡易判決處刑。
    理  由
一、證據能力部分：
  (一)本件被告之供述，被告並未主張係以不正方法取得自白或筆
    錄記載與實際所述不符合之情形而無證據能力，足認被告警
    詢、偵查中之自白，屬出於自由意識之陳述，無何任意性之
    瑕疵可指，應具有證據能力。
  (二)按被告以外之人於審判外之言詞或書面陳述，除法律有規定
    者外，不得作為證據。被告以外之人於審判外之陳述，雖不
    符刑事訴訟法第159 條之1 至第159 條之4 之規定，而經當
    事人於審判程序同意作為證據，法院審酌該言詞陳述或書面
    陳述作成時之情況，認為適當者，亦得為證據；當事人、代
    理人或辯護人於法院調查證據時，知有第159 條第1 項不得
    為證據之情形，而未於言詞辯論終結前聲明異議者，視為有
    前項之同意，刑事訴訟法第159 條第1 項、第159 條之5 分
    別定有明文。經查本件被告以外之供述證據及卷內以其記載
    為內容之文書證據，雖屬被告以外之人於審判外之言詞陳述
    ，惟被告未於本院言詞辯論終結前就相關證據無證據能力，
    聲明異議，依上開規定，即視為同意於審判程序作為證據，
    復經本院審酌陳述作成時之情況，認為適當，而得作為本件
    之證據。
  (三)本件其餘非供述證據被告並未於本院言詞辯論終結前表示無
    證據能力，復查其取得過程亦無何明顯瑕疵，而認均具證據
    能力。
二、認定事實所憑之證據及認定之理由：
  (一)上揭犯罪事實，業據被告彭光顥於本院審理中坦承不諱（見
    本院卷第49頁、第67頁背面），核與被害人李婷婷、李妍萱
    於警詢中指訴大致相符（見99年度偵字第4527號卷第16頁至
    第17頁、第24頁至第25頁），復有被害人李婷婷、李妍萱出
    具之華南商業銀行活期性存款存款憑條（收據）各1 份、華
    南商業銀行竹北分行99年5 月10日（99）華竹北存字第097
    號函附客戶基本資料表、存款往來明細暨對帳單1 份、內政
    部警政署反詐騙諮詢專線紀錄表1 份、桃園縣政府警察局桃
    園分局埔子派出所受理詐騙帳戶通報警示簡便格式表1 份、
    桃園縣政府警察局桃園分局埔子派出所受理各類案件紀錄表
    1 份、臺北縣政府警察局新莊分局丹鳳派出所受理各類案件
    紀錄表1 份、臺北縣政府警察局新莊分局丹鳳派出所受理刑
    事案件報案三聯單1 份、臺北縣政府警察局新莊分局丹鳳派
    出所受理詐騙帳戶通報警示簡便格式表1 份、內政部警政署
    反詐騙案件紀錄表1 份、華南商業銀行竹北分行99年11月18
    日（99）華竹北存字第262 號函檢送本分行客戶帳號000000
    000000被告彭光顥開戶至今交易明細表共4 紙在卷可稽（見
    99年度偵字第4527號卷第11頁至第14頁、第18頁至第21頁、
    第26頁至第29頁、第31頁、本院卷第17頁至第21頁）。足徵
    上訴人即被告彭光顥於本院審理中出於任意性之自白與事實
    相符，應堪採信。
  (二)復按有犯罪意圖者，非有正當理由，竟徵求他人提供帳戶，
    客觀上可預見其目的，係供為某筆資金之存入，後再行領出
    之用，且該筆資金之存入及提領過程係有意隱瞞其流程及行
    為人身份曝光之用意，一般人本於一般認知能力均易於瞭解
    ；又金融存款帳戶，事關存戶個人財產權益之保障，與存戶
    之印鑑章、金融卡結合，其專屬性、私密性更形提高，除非
    本人或與本人具密切之關係者，難認有何理由可自由流通使
    用該存摺、金融卡、印章及密碼，一般人亦均有應妥為保管
    ，以防止被他人冒用之認識，縱有特殊情況偶有交付他人之
    需，亦必深入瞭解其用途後再行提供以使用，恆係吾人日常
    生活經驗與事理。且金融帳戶為個人理財之工具，申請開設
    金融帳戶並無任何特殊之限制，一般民眾皆可以存入最低開
    戶金額之方式申請開戶，1 個人可以在不同之金融機構申請
    多數之存款帳戶使用，並無何困難，此乃眾所周知之事實，
    則依一般人之社會生活經驗，苟見非親非故之人不以自己名
    義申請開戶，反而以出價蒐購或租用之方式向他人蒐集金融
    機構帳戶供己使用，衡情當知悉蒐集金融帳戶者，係將所蒐
    集之帳戶用於從事財產犯罪；況觀諸現今社會上，詐騙者蒐
    購人頭帳戶，持以作為信貸、手機簡訊詐欺之事，常有所聞
    。然上訴人即被告彭光顥竟將前開帳戶之金融卡及密碼提供
    與真實姓名年籍不詳之成年男子使用，上訴人即被告彭光顥
    自可預見係供隱瞞其資金流程及行為人身份，以從事詐欺犯
    罪，作為詐欺取財收取被害人匯入款項之帳戶，惟其仍將之
    交付，顯不違背其本意，而具有幫助該詐欺集團實行詐欺犯
    罪之幫助意思甚明。
  (三)綜上所述，本件事證明確，上訴人即被告彭光顥幫助詐欺犯
    行堪以認定，應予依法論科。
三、論罪科刑：
  (一)按幫助犯之成立，主觀上行為人須有幫助故意，客觀上須有
    幫助行為，意即需對於犯罪與正犯有共同之認識，而以幫助
    之意思，對於正犯資以助力，而未參與實施犯罪之行為者而
    言，最高法院75年度臺上字第1509號、88年度臺上字第1270
    號判決意旨可資參照。查上訴人即被告彭光顥將前開帳戶金
    融卡及密碼交與真實姓名年籍不詳之成年男子，再由該詐欺
    集團成員真實姓名年籍不詳之成年男子向被害人李婷婷、李
    妍萱詐取財物，惟被告係以幫助詐欺取財之犯意為之，供作
    贓款匯入、提領之帳戶，僅係就他人之詐欺取財犯行提供助
    力，屬構成要件以外之行為，復查無可認與渠等有犯意聯絡
    、行為分擔情事，應祇論以幫助犯。故核上訴人即被告彭光
    顥所為，係犯刑法第30條第1 項前段、第339 條第1 項之幫
    助詐欺取財罪。又上訴人即被告彭光顥係基於幫助之犯意而
    為非屬詐欺取財犯行之構成要件行為，為幫助犯，爰依刑法
    第30條第2 項之規定，按正犯之刑減輕之。
  (二)原審經審理之結果，認上訴人罪證明確，乃依檢察官之聲請
    ，不經通常審判程序，而依刑事訴訟法第449 條第1 項前段
    、第3 項、第454 條第2 項，刑法第339 條第1 項、第30條
    第1 項前段、第2 項、第41條第1 項前段，刑法施行法第1
    條之1 第1 項、第2 項前段之規定，量處上訴人即被告拘役
    59 日 ，如易科罰金，以新臺幣1,000 元折算1 日。經核其
    認事用法均無違誤，量刑亦屬妥適。上訴人提起上訴指摘原
    判決量刑過重而不當，難為有理由，應予駁回。
  (三)末查，上訴人即被告彭光顥前未曾因故意犯罪受有期徒刑以
    上刑之宣告，有臺灣高等法院被告前案紀錄表在卷足按（見
    本院卷第65頁），其因一時失慮致罹刑典，且業於100 年2
    月24日分別與被害人李婷婷、李妍萱達成民事調解，並當庭
    賠償50,000元予被害人李婷婷、20,000元予被害人李妍萱等
    情，有本院100 年度竹調字第54號、第55號調解筆錄附卷足
    稽（見本院卷第55頁至第56頁背面），足認上訴人即被告彭
    光顥經此次偵審程序，已知所警惕，並有意彌補被害人李婷
    婷、李妍萱損失，信無再犯之虞，本院認其所宣告之刑以暫
    不執行為當，爰依刑法第74條第1 項第1 款之規定，並予宣
    告緩刑2 年，以觀後效，用啟自新。
據上論斷，應依刑事訴訟法第455 條之1 第1 項、第3 項、第36
8 條，刑法第74條第1 項第1 款，判決如主文。
本案經檢察官黃慧倫到庭執行職務。
中    華    民    國   100    年    4     月    15    日
                  刑事第一庭  審判長法  官  陳健順
                                    法  官  林哲瑜
                                    法  官  朱美璘
以上正本證明與原本無異。
不得上訴。
中    華    民    國   100    年    4     月    15    日
                                    書記官  楊嘉惠